【裁判字號】    97,交聲,394
【裁判日期】    971217
【裁判案由】    違反道路交通管理處罰條例聲明異議
【裁判全文】
臺灣基隆地方法院交通事件裁定         97年度交聲字第394號
移送機關    臺北市交通事件裁決所
異  議  人
即受處分人  甲○○
上列受處分人因違反道路交通管理處罰條例案件，對於台北市交
通事件裁決所民國97年10月30日所為之處分（原處分案號：北市
裁罰字第裁22─AEX256837號），聲明異議，本院裁定如下：
    主  文
異議駁回。
    理  由
一、原處分意旨略以：受處分人即異議人甲○○（下稱異議人）
    於民國（下同）97年10月04日凌晨 0時24分許，駕駛車牌號
    碼DVK─738號輕型機車，行經台北市○○路民權西路口，因
    拒絕接受酒精濃度測試之檢定，故依道路交通管理處罰條例
    第35條第4項前段規定，裁處罰鍰新臺幣（下同）6萬元，並
    當場移置保管該機車及吊銷駕駛執照，並依同條例第67條第
    2項前段規定，3年內不得考領駕駛執照等語。
二、聲明異議意旨略以：異議人於97年10月3日22時40分左右，
    因友人小孩滿月在天祥路即祥樓餐廳食用一碗燒酒雞，嗣因
    不勝酒力，1小時後先行回家洗澡，後因太太頭痛不舒服，
    無奈住家附近之西藥房皆已打烊，於是異議人才騎乘輕機車
    （車號：DVK-738）經由承德路民權西路口時，被4位執勤員
    警攔下，指稱異議人身上有酒味要求酒精濃度測試，當時我
    願意接受酒精濃度測試，僅要求執勤員警給我1瓶水漱口，
    以清除10幾分鐘前食用燒酒雞口中之氣味，但員警只答應給
    異議人1小口水漱口，我隨即打電話叫家人買來礦泉水喝完
    後表示要接受酒精測試，惟遭員警拒絕，硬是舉發異議人拒
    絕酒精濃度測試罰單，並非異議人不願配合執勤員警執法，
    ，故異議人並無違法，原處分顯有違誤云云。
三、按「汽車駕駛人，駕駛汽車經測試檢定酒精濃度超過規定標
    準者，處新臺幣1萬5千元以上6萬元以下罰鍰，並當場移置
    保管其車輛及吊扣其駕駛執照1年」；「汽車駕駛人拒絕接
    受第1項測試之檢定者，處新臺幣6萬元罰鍰，並當場移置保
    管該汽車及吊銷該駕駛執照」；又「汽車駕駛人，曾依第35
    條第4項前段之規定吊銷駕駛執照者，3 年內不得考領駕駛
    執照」，道路交通管理處罰條例第35條第1項第1款、第4項
    前段、第67條第2項，分別定有明文。而前揭道路交通管理
    處罰條例第35條第4項之所以規定「拒絕酒精濃度測試檢定
    」除應課予罰鍰6萬元外，並應當場移置保管該汽車及吊銷
    該駕駛執照，較諸同條第1項規定飲酒駕車之處罰：「汽車
    駕駛人，駕駛汽車經測試檢定有酒精濃度超過規定標準者，
    處新臺幣1萬5000元以上6萬元以下罰鍰，並當場移置保管該
    汽車及吊扣其駕駛執照1年」更為嚴厲，目的在於不使拒絕
    酒精濃度測試檢定之駕駛人反而獲得寬典，否則無異鼓勵駕
    駛人拒絕接受測試。再者，依道路交通管理處罰條例第35條
    第4項之文義解釋，亦無從認知有意將汽車駕駛人消極推諉
    拖延接受酒精濃度測試檢定之情況排除在外。因此，只要汽
    車駕駛人有「拒絕接受酒精濃度測試檢定」之實質作為，無
    論係積極明示不接受酒精濃度測試檢定或消極推諉拖延接受
    酒精濃度測試檢定之時間，均有道路交通管理處罰條例第35
    條第4項規定之適用。
四、異議人騎乘車號DVK─738號輕型機車，於97年10月04日凌晨
    0時24分許，在台北市○○路民權西路口，為台北市政府警
    察局大同分局員警舉發因「拒絕接受酒精濃度測試之檢定」
    違規，並當場掣開AEX256837號舉發通知單舉發等情，此有
    前揭舉發通知單1紙、台北市政府警察局大同分局97年10月
    14日北市警同分交字第09734165400號函說明1紙及台北市交
    通事件裁決上開裁決書在卷可稽。異議人雖以前情置辯，然
    查:
  (一)證人即製單舉發員警陳慶德到庭結證稱：「案發當天晚上23
    時50分左右，攔檢到異議人騎乘機車，先告知權利就是先問
    異議人有無喝酒，異議人稱有喝酒，再問異議人最後一杯幾
    點喝完酒，異議人剛開始告訴我們是晚上9點多喝完酒，隨
    後又改稱他才剛喝完酒，然後我就告知異議人可以等候15分
    鐘後在酒測，過了15分鐘後請異議人接受測試時，異議人仍
    藉故打電話聯絡，仍不願意接受警方測試，後來異議人請求
    警方提供水給他漱口，我們有拿一杯水給異議人漱口，但異
    議人要求要一瓶水，還是不願意接受測試，之後我們是在0
    點24分製單告發，告發完之後異議人的兒子才到場，異議人
    當場請他兒子買礦泉水來喝，過程就這樣」等語綦詳；再經
    本院當庭勘驗現場員警拍攝之蒐證光碟，勘驗結果為「異議
    人身穿白色短袖襯衫騎乘機車遭員警攔檢，將機車遷至旁邊
    ，請異議人拿出證照，異議人以台語稱是出來買藥，西藥房
    有開。員警於當晚11時50分詢問異議人：『何時喝完酒？』
    異議人回答：『我差不多晚上9時許喝完酒。』，員警問：
    『喝何種酒類？』，異議人答：『紅酒』。員警表示：『飲
    酒已超過15分鐘，請異議人簽據飲酒超過15分鐘確認文件』
    異議人一再表示洗完澡出來買東西，後又改稱喝完酒才15分
    鐘。員警告知異議人身上有酒味要施以酒測。異議人不願在
    單據上簽名，一再表示才洗完澡出來買東西。異議人又稱『
    11點40分才喝完酒』。員警告知『要酒測的話就可以施以酒
    測，如果不尊重的話也沒有辦法。』，異議人稱有超過15分
    鐘就有超過15分鐘，但仍不願意簽名。員警對異議人稱：簽
    下去如果不願意酒測，我們會記載拒絕酒測。異議人仍表示
    要把情形說給警察聽... 勘驗光碟時間30分05秒時，異議人
    持杯水站在路邊，該杯水是由員警提供。員警對異議人告稱
    ：『最後跟你再確認，你要不要吹氣？』，員警問了5遍以
    上，並且將吹氣的管子持向異議人稱：『再給你一次機會』
    。異議人仍稱：『不是故意的，只是出來給太太買藥』。員
    警仍與異議人確認3次『要不要吹氣？』，異議人說：『我
    吹一定超過』，並開始撥打手機。員警仍詢問異議人：『要
    不要吹氣？』，異議人要求在等一下，雖說『願意』，但仍
    繼續撥打手機。光碟時間37分，員警再向異議人確認『是否
    願意酒測？』，異議人仍要求喝水，並撥打電話。光碟時間
    38分，員警又再度詢問異議人『是否願意接受酒測？』，異
    議人仍要求喝水，並說『沒有要拒測』。異議人一再與員警
    爭執要求喝水，並開始與員警爭執，並表示不接受員警開立
    拒測單，認為員警在刁難他」，有本院勘驗結果在卷可稽，
    其取締過程核與證人陳慶德上開證詞相符，是證人陳慶德之
    證詞與事實相符，可以採信。
  (二)本件異議人既坦承其於遭警取締前確曾飲用酒類，並於酒後
    騎乘機車行駛於道路，則依上開規定，員警自得依法對其進
    行酒精濃度測試檢定。而本件員警於取締過程中已多次向異
    議人確認是否進行呼氣酒精濃度測試，異議人一再以喝水、
    撥打手機之方式推諉延滯吹氣測試，自為警攔檢時起（97年
    10月3日晚間23時50許）迄員警製單舉發時止（同年月4日凌
    晨0時24分許），拖延長達34分鐘均未進行吹氣酒精測試，
    自屬以消極方式拒絕接受酒精濃度測試檢定，是異議人之違
    規事實，已至為明確。
五、從而，於處分機關依道路交通管理處罰條例第35條4項、第
    67條第2項前段、違反道路交通管理事件統一裁罰標準及處
    理細則及違反道路交通管理管理事件統一裁罰標準表之規定
    ，裁處異議人罰鍰6萬元，並吊銷駕駛執照，3年內禁考，核
    無違誤。本件異議人之異議為無理由，應予駁回。
六、據上論斷，應依道路交通案件處理辦法第19條，裁定如主
    文。
中    華    民    國    97    年    12      月   17  日
                  交通法庭法    官  陳姵君
以上正本證明與原本無異。
對於本件裁定如有不服，應於送達後5日內， 向本院提出抗告書
狀，敘述抗告之理由，抗告於臺灣高等法院。
中    華    民    國    97    年    12    月     17    日
                          書 記 官  明祖斌


司法院資訊處製作；財團法人民間司法改革基金會備份。
